【裁判字號】    99,交抗,1081
【裁判日期】    990426
【裁判案由】    違反道路交通管理處罰條例
【裁判全文】
臺灣高等法院交通事件裁定            99年度交抗字第1081號
抗  告  人
即受處分人  甲○○
上列抗告人因違反道路交通管理處罰條例案件，不服臺灣桃園地
方法院98年度交聲字第3076號，中華民國99年2月22日裁定（原
處分案號：壢監裁字第裁53-DB0000000號），提起抗告，本院裁
定如下：
    主  文
抗告駁回。
    理    由
一、原裁定意旨略以：
  (一)、原處分意旨略以：抗告人即受處分人甲○○所有車牌MG7-
      186 號重型機車，於中華民國97年12月10日有違反道路交
      通管理處罰條例第53條第1項、第63條第1項之情事，原處
      分機關乃當場填掣舉發單等語。
  (二)、異議意旨略以：若伊有犯規，應是超越停止線或紅燈右轉
      ，絕無闖紅燈直行云云。
  (三)、本件抗告人所有上揭機車，於原處分書所述時、地，確有
      闖紅燈違規事實，業據證人即舉發本件違規之員警蕭瑞芳
      於本院訊問中具結證稱。且舉發單上載明應於97年12月25
      日前到案，而抗告人未於該日期前到案，由原處分機關以
      異議人有駕車行經有燈光號誌管制之交岔路口闖紅燈之違
      規行為，爰依道路交通管理處罰條例第53條第1項及63條
      第1項第3款等規定，裁處異議人罰鍰4,500元，並記違規
      點數3點，有舉發單、裁決書在卷可稽，此部分事實堪以
      認定。又依桃園縣政府警察局平鎮分局龍岡派出所97年12
      月10日勤務分配表所載，當日下午4時起至6時止，係由證
      人田佳政與蕭瑞芳共同執行機動巡邏勤務（見原審卷第20
      頁），是抗告人所辯當日僅有一名警員執勤云云，亦不足
      採。
  (四)、抗告人雖以其僅逾越停止線，未闖紅燈置辯，然依現場照
      片及抗告人審理時之供述及證人證詞，原審認其既已明知
      其行向之號誌已為紅燈，卻仍超越停止線直行，不論距離
      遠近，又是否隨即停靠路邊，揆諸首揭規定，均屬構成闖
      紅燈之違規行為，是抗告人所辯實乃飾卸之詞，要無足採
      原處分機關依道路交通管理處罰條例第53條第1項、第60
      條第1項、第63條第1項，違反道路交通管理事件統一裁罰
      基準及處理細則之相關規定，裁處抗告人共4,800元之罰
      鍰，並記違規點數4點，亦核無違誤等語。
二、抗告意旨略以：
  (一)、伊欲下車買東西不慎踩到停止線，但並未闖紅燈，就下車
      停靠店家門口路邊，警察就來開單了。
  (二)、伊保持沉默並非認同法官說踩到停止線視同闖紅燈。
  (三)、執勤排班表只能證明有上班，不能證明當時都在現場，開
      單時只有一個瘦瘦高高的員警。
  (四)、因為家人阻止所以伊才未在期間內申訴；且兩個證人說詞
      不一，不能當裁定的證據；蕭姓員警說追趕伊至龍南路22
      號，但路口紅燈下門牌號碼係322~330號，如其所述，應
      該還有逆向行駛並非僅是紅燈直行云云。
三、本院查：
  (一)、按駕駛人駕駛汽車，應遵守道路交通標誌、標線、號誌之
      指示，行駛至交岔路口，其行進、轉彎，應遵守燈光號誌
      ，而車輛面對行車管制號誌圓形紅燈表示禁止通行，不得
      超越停止線或進入路口，道路交通安全規則第90條、第
      102條第1項第1款、道路交通標誌標線號誌設置規則第206
      條第5款分別定有明文。次按汽車駕駛人，行經有燈光號
      誌管制之交岔路口闖紅燈者，處1,800元以上5,400元以下
      罰鍰，並予記違規點數3點，道路交通管理處罰條例第53
      條第1項、第63條第1項第3款亦有明文。
  (二)、次按法院受理交通事件，準用刑事訴訟法之規定；其處理
      辦法，由司法院會同行政院定之，道路交通管理處罰條例
      第89條定有明文。又聲明異議案件之處理，除準用刑事訴
      訟法有關規定外，依道路交通案件處理辦法之規定處理之
      ；交通法庭就聲明異議之案件，必要時，得訊問受處分人
      及其他關係人，並得傳喚證人，命行鑑定，實施勘驗，亦
      為該辦法第4條第2項及第16條所明定。又員警舉發交通違
      規案件，並不以舉發照片為唯一證明方法（道路交通管理
      處罰條例第7條、第7條之1、第7條之2規定參照）。故依
      現行法律規定，法院處理交通事件，並不限於科學儀器所
      採證據，惟仍須就事件所涉相關證據資料，包括供述及非
      供述證據，依據證據法則，憑以認定行為人交通違規行為
      之有無。此乃因交通違規事件之特性，行為態樣甚夥，復
      多有瞬間即逝行為，實在無法於有交通違規同時，全部得
      以即時利用科學儀器，取得證據資料；即使屬於方便以科
      學儀器採證之交通違規行為，普遍採用，不但所費不貲，
      也有實際困難。若舉發員警係親眼見聞違規經過，並以證
      人身分具結後在法院證述，仍不失為認定交通違規事實有
      無之證據方法。況警員舉發交通違規，係依道路交通管理
      處罰條例授權所為之職權行使。而汽機車駕駛人闖紅燈等
      違規行為之取締，揆其行為本質，多係發生於瞬間，為達
      成維持交通秩序目的之必要，依道路交通管理處罰條例之
      規定，此種立即性之舉發違規，多依警員之認知判斷已足
      ，並無必須另有其他積極佐證，始構成處分要件之規定。
      此係因執行職務之公務員，通常多具有一定之考選資格與
      專業訓練，且其執法之對象係不特定之大眾，故其立場經
      立法機關推定，應具有客觀、公正與公平之特質，而無故
      意偏頗之虞。
  (三)、受處分人對其於97年12月10日行經龍南路353巷口時，號
      誌為紅燈，其並有超越停止線之事實，並不否認，依上開
      道路交通標誌標線號誌設置規則第206條第5款之規定，受
      處分人於紅燈時不得超越白色停止線，且據證人所言受處
      分人當時為行駛狀態，是遭攔停後始停車，故受處分人稱
      其僅係越線但未超過前方紅燈云云，應無解於受處分人闖
      紅燈之違規行為之認定。
  (四)、抗告意旨雖指陳證人說詞不一，惟經原審詳為審酌認定後
      仍認抗告人有前開違規事實，且本件警員舉發程序符合法
      律規定程序，原審因認原處分機關依據道路交通管理處罰
      條例第53條第1項、第63條第1項第3款及違反道路交通管
      理事件統一裁罰基準表之規定，裁處抗告人罰鍰4,500元
      ，並記違規點數3點，並無違誤，而駁回抗告人於原審之
      聲明異議，經核並無不合，抗告人仍執陳詞置辯，提起抗
      告，為無理由，應予駁回。
四、據上論結，應依道路交通案件處理辦法第26條，刑事訴訟法
    第412 條，裁定如主文。
中    華    民    國    99    年    4    月    26    日
                  交通法庭審判長法  官  陳貽男
                                法  官  詹駿鴻
                                法  官  楊炳禎
以上正本證明與原本無異。
不得再抗告。
                                書記官  林月蓉
中    華    民    國    99    年    4    月    27    日

司法院資訊處製作；財團法人民間司法改革基金會備份。
